臺灣高等法院刑事裁定
109年度抗字第888號
抗  告  人
即  聲請人  黃仁傑


上列抗告人因聲請法官迴避案件，不服臺灣臺北地方法院中華民
國109年5月21日裁定（109年度聲字第926號），提起抗告，本院
裁定如下：
    主  文
抗告駁回。
    理  由
一、抗告人即聲請人（下稱抗告人）黃仁傑於民國107年12月21
    日，因意圖進入臺北市政府都發局（下稱都發局）局長室，
    並大聲咆哮影響大樓秩序，經主管及駐警隊隊員制止仍不聽
    勸，涉違反社會秩序維護法第68條第2款及第85條第1款規定
    ；又因侵入都發局局長室，經該局人員要求退去，抗告人不
    予理會仍留滯，涉犯刑法第306條第1項無故侵入建築物、同
    條第2項留滯建築物罪嫌，經臺北市政府警察局信義分局移
    送偵辦。就違反社會秩序維護法部分，經原審法院以108年
    度北秩字第36號裁定判處罰鍰新臺幣（下同）8,000元、8,0
    00元，嗣經抗告，由原審法院刑事庭審判長法官賴武志、法
    官黃子溎、法官王秀慧組成合議庭以108年度秩抗字第5號（
    下稱社維案件）審理後，撤銷原裁定，改判處罰鍰8,000元
    確定。就犯刑法無故侵入建築物罪部分，經檢察官提起公訴
    ，由原審法院以108年度易字第1188號案件（下稱被訴案件
    ）分由王秀慧法官審理，抗告人即向原審法院聲請王秀慧法
    官迴避，主要理由為：㈠王秀慧法官曾參與社維案件裁判。㈡
    王秀慧法官於社維案件審理中曾辱罵抗告人「神經」，顯有
    不公。㈢王秀慧法官無視被訴案件為強制辯護案件（抗告人
    為低收入戶，王秀慧法官指定律師為其辯護），且無視抗告
    人因疫情關係須居家隔離，竟在被告及辯護人均未到庭情形
    下，強制要求、拘提抗告人到庭，又強行辯論終結，顯有不
    公云云。
二、原裁定駁回抗告人法官迴避之聲請，意旨略以：㈠抗告人之
    被訴案件與社維案件之時間不同、行為有異，並非同一案件
    ，承審被訴案件之王秀慧法官並無刑事訴訟法第17條第8款
    之迴避事由。㈡王秀慧法官於社維案件審理中，係因抗告人
    當庭表示要聲請法官迴避，王秀慧法官諭知候核辦，聲請人
    即當庭報警稱遭承審法官欺凌，王秀慧法官始回稱「別鬧，
    是我被欺凌還是他被欺凌？神經」，並再度諭知候核辦。以
    一般人之客觀、合理觀點，王秀慧法官之訴訟指揮未因聲請
    人之行為而受影響，與聲請人間亦無故舊、恩怨，其執行職
    務並無偏頗。㈢聲請人並非因武漢肺炎應居家隔離、居家檢
    疫、集中隔離或集中檢疫之人，業經王秀慧法官於被訴案件
    審理中向衛生福利部疾病管制署確認無訛，是其認抗告人無
    正當理由不到庭，併予拘提，核無違法；又被訴案件雖係強
    制辯護案件，但抗告人及辯護人未到庭仍行審判，僅係審判
    有無違背法令問題，尚不足認王秀慧法官執行職務有何偏頗
    。
三、按推事曾參與前審之裁判者，應自行迴避不得執行職務，刑
    事訴訟法第17條第8款定有明文。而刑事訴訟法第17條第8 
    款所稱推事曾參與前審之裁判，係指同一推事，就同一案件
    ，曾參與下級審之裁判而言（司法院釋字第178號解釋意旨
    參照）。其對於當事人所聲明不服之裁判，曾經參與，按其
    性質，不得再就此項不服案件執行職務而言（最高法院75年
    度台上字第6638號判決意旨參照）。再按法官有刑事訴訟法
    第17條以外之情形，足認其執行職務有偏頗之虞者，當事人
    得聲請法官迴避，刑事訴訟法第18條第2款定有明文。其中
    所稱「足認其執行職務有偏頗之虞」者，係指以一般通常之
    人所具有之合理觀點，對於該承辦法官能否為公平之裁判，
    均足產生懷疑，且此種懷疑之發生，存有其完全客觀之原因
    ，而非僅出諸當事人自己主觀之判斷者，始足當之；至於訴
    訟上之指揮乃專屬於法院之職權，當事人之主張、聲請，在
    無礙於事實之確認以及法的解釋，適用之範圍下，法院固得
    斟酌其請求以為訴訟之進行，但仍不得以此對當事人之有利
    與否，作為其將有不公平裁判之依據，更不得以此訴訟之進
    行與否而謂有偏頗之虞聲請法官迴避（最高法院79年台抗字
    第318號判例意旨參照）。若僅以己意揣測，或對法官的指
    揮訴訟或訊問方式不滿，均不得據為聲請的理由。其中，所
    稱「足認其執行職務有偏頗之虞者」，係指法官與訴訟關係
    人具有故舊、恩怨等關係，其審判恐有不公平而言，一般係
    以通常的人所具有的客觀、合理觀點，對於該承辦法官是否
    能為公平的裁判，足以產生懷疑，作為判斷標準，而非僅依
    當事人片面、主觀作判斷。至於訴訟上的指揮，乃專屬於法
    院的職權，當事人的主張、聲請，祇供法院判斷參考，不生
    法院不採納其主張或否准其聲請，即謂有偏頗之虞，並以此
    憑為聲請法官迴避之依據（最高法院106年度台抗字第899號
    裁定意旨參照）。
四、經查：
　　㈠針對抗告人指王秀慧法官曾參與社維案件裁判、於社維案
      件審理中辱罵其「神經」、又無視其居家隔離之正當理由
      而予違法拘提，因而聲請法官迴避等情，業據抗告人於10
      9年4月30日提起本件聲請前，即以相同事由聲請王秀慧法
      官迴避，經原審法院於109年4月24日以109年度聲字第780
      號裁定駁回聲請，嗣經本院於109年6月10日以109年度抗
      字第735號駁回抗告確定，此有上開刑事裁定在卷可按，
      此部分抗告人係就同一原因事實重行聲請，程序上違反一
      事不再理法則，已屬未合。
　　㈡就抗告人指承審被訴案件之王秀慧法官曾參與社維案件裁
      判部分，因該案與被訴案件之事實並非同一，尤非被訴案
      件之下級審，原裁定認王秀慧法官無刑事訴訟法第17條第
      8款之法定迴避事由，於法並無違誤。
　　㈢就抗告人指王秀慧法官於社維案件審理中當庭辱罵其「神
      經」乙節，觀之原審法院108年度聲字第940號案件勘驗社
      維案件庭訊筆錄內容，庭訊中王秀慧法官就抗告人前往臺
      北市政府之目的是否為「洽公」提出疑問，抗告人不滿，
      表示要聲請法官迴避，王秀慧法官即諭知候核辦，抗告人
      亦當庭打電話報警稱受法官「欺凌」，王秀慧法官始稱「
      別鬧，是我被欺凌還是他被欺凌？神經」等語，並再度諭
      知候核辦。以一般人所具有之客觀、合理觀點來看，上開
      庭訊過程中之該等言語，非因法官與抗告人間具有故舊、
      恩怨等特別關係所致，不足以此對王秀慧法官於被訴案件
      審理之公平性產生懷疑。原裁定認上情不足認王秀慧法官
      執行職務偏頗，並無不合。
　　㈣就抗告人指其已經居家隔離，王秀慧法官仍強迫其必須到
      庭，且無視該案係強制辯護案件，在聲請人未到庭且無辯
      護人情形下，逕行辯論終結宣判乙節，經核閱被訴案件卷
      宗，抗告人因係低收入戶，王秀慧法官即依法指定辯護人
      為其辯護，但被告於109年1月21日、2月4日、3月3日、4
      月17日、4月28日、6月2日之準備及審理程序均拒不到庭
      ，所稱「心臟有問題」、「心臟病發」等事由並無資料佐
      證，所稱「至智慧財產法院開庭」及「因居家自主隔離」
      等事由，亦經原審法院去電詢問智慧財產法院及疾病管制
      署確認並非事實，王秀慧法官因認抗告人無正當理由蓄意
      不到庭，乃諭知：如抗告人經合法傳喚無正當理由未到庭
      即依法拘提等語，嗣依刑事訴訟法第306條規定，以抗告
      人應處拘役刑而為一造辯論判決，核其訴訟程序及訴訟上
      指揮已充分確保抗告人訴訟權，形式上觀之亦無何違法不
      當之處，更不會使一般理性人士對王秀慧法官執行職務公
      平性產生懷疑。抗告人僅因訴訟指揮不合己意，即指王秀
      慧法官執行職務偏頗云云，洵非足取。原裁定同此認定，
      亦無不合。
　　㈤末按刑事訴訟法第19條第2項：「前條第二款情形（即足認
      法官執行職務有偏頗之虞），如當事人已就該案件有所聲
      明或陳述後，不得聲請推事迴避。但聲請迴避之原因發生
      在後或知悉在後者，不在此限。」之規定，係指案件業已
      繫屬，尚未為裁判之宣告前，有聲請迴避之原因發生在後
      或知悉在後之情形而言，若案件已為裁判之宣告，則該案
      件已無應為之行為，即無聲請法官迴避之實益（最高法院
      81年度台抗字第250號、101年度台抗字第547號裁定要旨
      參照）。是聲請法官迴避，應以其案件仍繫屬於法院，尚
      由該法官審理為要件，倘該事件已終結，聲請法官迴避，
      即無實益。本件被訴案件業於抗告人提起抗告後之109年6
      月30日宣判，有被訴案件判決書1份附卷可參。揆諸前揭
      說明，聲請人據以聲請法官迴避之案件，既已審理終結，
      其聲請亦無實益。
　　㈥綜上各節，原裁定駁回抗告人法官迴避之聲請，核無違誤
      。聲請人仍執前詞提起抗告，並無理由，應予駁回。
據上論斷，依刑事訴訟法第412條，裁定如主文。
中　　華　　民　　國　　109 　年　　7 　　月　　16　　日
                  刑事第十四庭  審判長法　官  黃斯偉
                                      法　官  黎惠萍
                                      法　官  紀凱峰
以上正本證明與原本無異。
不得再抗告。
                                      書記官  朱家麒
中　　華　　民　　國　　109 　年　　7 　　月　　17　　日